【裁判字號】    98,裁,510
【裁判日期】    980226
【裁判案由】    返還震災慰問金
【裁判全文】
最  高  行  政  法  院  裁  定
                                       98年度裁字第510號
上  訴  人  林金城（即如附表所示50位上訴人之被選定當事人
                     ）
被 上訴 人  臺中市北區區公所
代  表  人  甲○○
上列當事人間返還震災慰問金事件，上訴人對於中華民國96年1
月2日臺中高等行政法院95年度訴字第541號判決，提起上訴，本
院裁定如下：
    主  文
上訴駁回。
上訴審訴訟費用由上訴人負擔。
    理  由
一、按對於高等行政法院判決之上訴，非以其違背法令為理由，
    不得為之，行政訴訟法第242條定有明文。依同法第243條第
    1項規定，判決不適用法規或適用不當者，為違背法令；而
    判決有同條第2項所列各款情形之一者，為當然違背法令。
    是當事人以高等行政法院判決有不適用法規或適用法規不當
    為上訴最高行政法院之理由時，其上訴狀或理由書應有具體
    之指摘，並揭示該法規之條項或其內容。如以行政訴訟法第
    243條第2項所列各款情形為理由時，其上訴狀或理由書，應
    揭示合於該條項各款之事實，如未依此項方法表明者，即難
    認為已對高等行政法院判決之違背法令有具體之指摘，其上
    訴自難認為合法。
二、本件上訴人等（如附表所示50位上訴人）所有坐落臺中市○
    區○○里○○路342巷A至F棟房屋（美麗殿大廈）於民國（
    下同）88年9月21日發生921集集大地震時，被上訴人於有條
    件下（1.要求災民切結如改判半倒應無條件返還10萬元之慰
    助金。2.簽具災屋拆除同意書再發給全倒慰助金）認定為全
    倒。嗣被上訴人依行政院公共工程委員會、內政部90年9月
    21日（90）工程術字第90036282號、台90內營字第9085466
    號會銜函做出美麗殿大樓鑑定書「結論：本案經閱相關卷證
    資料，並會同各相關單位代表赴現場履勘結果，作成『鑑定
    標的物可作修繕補強之最終鑑定』之結論。」及最高行政法
    院94年11月17日94年度判字第1804號判決結果，被上訴人乃
    於94年12月23日公所社字第0940020864號公告函改判為「半
    倒」，並於95年3月27日以公所社字第0950004747號函向上
    訴人等追繳921美麗殿震災戶溢領慰助金新臺幣（下同）10
    萬元整。
三、上訴意旨略以：被上訴人在未經最終鑑定之前，即向受災戶
    做成有條件之切結，發放全倒判定慰助金20萬元，已違背92
    1震災重建暫行條例第17條之1第8項之規定，原審不查，竟
    以災民在有條件下所做成之切結作為追繳之依據，實有判決
    由矛盾與不備之處。又90年9月21日經最終鑑定為可修繕補
    強之建築物，被上訴人亦未即時改判半倒，致上訴人等人房
    屋被誤判「全倒」達6年多，現房屋價位及租金低落，損失
    慘重，亦誤導房屋所有權人修繕補強之意願，且申請臺中市
    政府向財團法人921震災重建基金會修繕補助，尚須被上訴
    人將原判全倒改判半倒之申請條件，被上訴人延遲改判致目
    前上訴人等建築物未完成修繕補強，且補助經費已無法源不
    再適用。是以，上訴人先前向被上訴人所領之20萬元慰助金
    ，有信賴保護原則之適用，不必繳回震災慰助金，如須繳回
    ，依行政程序法第120條第1項規定亦應給予合理之補償云云
    。
四、本件上訴人對於高等行政法院判決上訴，雖以該判決有判決
    適用法規不當之違背法令為由，惟核其上訴理由狀所載內容
    ，無非重述其在原審業經主張而為原判決不採之陳詞，就原
    審取捨證據、認定事實之職權行使，指摘其為不當，而非具
    體說明其有何不適用法規或適用法規不當之情形，並揭示該
    法規之條項或其內容，及合於行政訴訟法第243條第2項所列
    各款之事實，難認對該判決之如何違背法令已有具體之指摘
    。是依首揭說明，應認其上訴為不合法。
五、據上論結，本件上訴為不合法。依行政訴訟法第249條第1項
    前段、第104條、民事訴訟法第95條、第78條、第85條第1項
    前段，裁定如主文。
中    華    民    國    98    年    2     月    26    日
                    最高行政法院第三庭
                        審判長法官  高  啟  燦
                              法官  姜  素  娥
                              法官  張  瓊  文
                              法官  黃  合  文
                              法官  吳  慧  娟
以  上  正  本  證  明  與  原  本  無  異
中    華    民    國    98    年    2     月    27    日
                              書記官  邱  彰  德


司法院資訊處製作；財團法人民間司法改革基金會備份。
